臺灣高等法院刑事裁定                 100年度聲字第3831號
聲  請  人
即被    告  呂紹明
選任辯護人  許進德律師
上列聲請人因違反貪污治罪條例等案件，聲請具保停止羈押
，本院裁定如下：
    主  文
聲請駁回。
    理  由
一、聲請意旨略以：被告呂紹明被羈押之理由，係所犯為最輕本
    刑為5年以上有期徒刑之罪，有事實足認有逃亡之虞，而有
    羈押之必要，惟並無事實或有相當之理由足認被告有逃亡之
    虞，形同以所犯為最輕本刑為5年以上有期徒刑之罪，作為
    羈押之為一理由，有違司法院釋字第665號解釋。且以另案
    司法官涉嫌違反貪污治罪條例案件，涉案人員所犯之罪重於
    被告，均於起訴後具停止羈押，然被告遭羈押至今1年餘，
    顯然對於案件羈押具保之處理標準不一，有違公平原則，是
    請准予具保停止羈押云云。
二、按羈押之目的在於確保刑事偵查、審判程序之完成，及刑事
    執行之保全，或預防反覆實施特定犯罪。羈押之被告除有刑
    事訴訟法第114條各款所列情形之一，經具保聲請停止羈押
    ，不得駁回外，其他犯罪經羈押之被告應否許可停止羈押，
    事實審法院本有斟酌訴訟進行程度及其他情事自由裁量之權
    （最高法院46年台抗字第6號判例、99年度台抗字第96號、
    第120號裁定意旨參照）。又司法院釋字第665號解釋文已經
    指明刑事訴訟法第101條第1項第3款之羈押事由，必須具備
    有「相當理由」之要件，始符合憲法規範之要求。大法官理
    由既謂「相當理由」，即與同條項第一款、第二款法律條文
    所規定之「有事實足認有．．．之虞」之要件有所不同。兩
    者之區別，可以顯現在所要求證明度高低的差異上，亦即刑
    事訴訟法第101條第1款、第2款之羈押事由，必須國家機關
    所提出被告有逃亡、滅證之虞的具體事實，經綜合評估個案
    有利及不利被告的一切事證後，能達到明白有力（clear
    and convincing）之證明度，但在第三款情形相關事證不用
    證明至明白有力的證明度，而只要綜合個案具體情況，可堪
    認定被告逃亡滅證的可能性高於不逃亡滅證的可能性即可，
    或稱為優勢之證明。亦即「重罪常伴有逃亡、滅證之高度可
    能，係趨吉避凶、脫免刑責、不甘受罰之基本人性，倘一般
    正常之人，依其合理判斷，可認為該犯重罪嫌疑具有逃亡或
    滅證之相當或然率存在，即已該當『相當理由』之認定標準
    ，不以達到充分可信或確定程度為必要。以量化為諭，若依
    客觀、正常之社會通念，認為其人已有超過百分之50之逃亡
    、滅證可能性者，當可認為具有相當理由認為其有逃亡、滅
    證之虞」（詳最高法院98年度台抗字第668號裁定意旨參照
     ）。
三、經查：
(一)被告呂紹明不服原審即臺灣板橋地方法院100年度訴字第210
    號違反貪污治罪條例案件100年6月17日第一審判決，提起上
    訴，經本院法官訊問後，認被告涉犯貪污治罪條例第5條第1
    項第2款之利用職務上之機會詐取財物罪，嫌疑重大，且所
    犯為最輕本刑5年以上有期徒刑之罪，並經原審判處應執行
    有期徒刑12年，此重刑足認有逃亡之虞，有刑事訴訟法第10
    1條第1項第1款、第3款所定之情形，非予羈押，顯難進行審
    判或執行，有羈押之必要，依法執行羈押。此有本院100年8
    月15日刑事報到單、押票在卷可佐。
(二)查被告前經原審論以利用職務上機會詐取財物罪，共5罪，
    併同所犯其他罪名，共判處應執行有期徒刑15年，褫奪公權
    7年，足認被告犯罪嫌疑，確屬重大。又被告所犯貪污治罪
    條例第5條第1項第2款之利用職務上之機會詐取財物罪之法
    定刑為「7年以上有期徒刑，得併科新臺幣6千萬元以下罰金
    」，是其所犯為最輕本刑5年以上有期徒刑之罪，符合刑事
    訴訟法第101條第1項第3款所定之情形，且被告所犯上開利
    用職務上之機會詐取財物罪5罪，併同其所犯之他罪，既經
    原審判處應執行有期徒刑15年，則將來案件若經判決有罪確
    定，依一般人畏懼重罪執行之心理，被告逃匿以規避審判程
    序進行及刑罰執行之可能性甚高，有相當理由認為其有逃亡
    之可能，非予羈押，顯難進行審判或執行。且被告身為法院
    民事執行處書記官，與共犯王克正共同詐取債務人遭強制執
    行後之款項，合計金額高達1千餘萬元之犯罪型態、所為犯
    行對被害人及社會秩序之危害程度，審酌國家社會公益及被
    告基本權利，並就目的與手段依比例原則為權衡，若命被告
    具保、責付或限制住居等侵害較小之手段，均不足以確保審
    判或執行程序之順利進行，故認有羈押被告之必要。又羈押
    與否之判斷，因個案有無羈押之原因情形而不同，縱屬犯罪
    類型雷同，亦無比附援引之餘地，此與所謂相同事務應為相
    同處理，始符合比例原則與平等原則之概念，迥然有別。是
    以被告羈押原因依然存在，認有繼續羈押之必要。此外，復
    查無刑事訴訟法第114條所定不得駁回具保聲請，或其他法
    定應停止羈押事由。綜上所述，聲請人所請具保停止羈押，
    自難准許，應予駁回。
據上論斷，應依刑事訴訟法第220條，裁定如主文。
中    華    民    國   100    年    12    月    6     日
                  刑事第五庭審判長法  官  王敏慧
                                  法  官  劉秉鑫
                                  法  官  白光華
以上正本證明與原本無異。
如不服本裁定，應於收受送達後五日內向本院提出抗告狀。
                                  書記官  廖鴻勳
中    華    民    國   100    年    12    月    6     日